【裁判字號】    89,台上,6254
【裁判日期】    891019
【裁判案由】    違反麻醉藥品管理條例
【裁判全文】
最高法院刑事判決                              八十九年度台上字第六二五四號
    上  訴  人  甲○○
右上訴人因違反麻醉藥品管理條例案件，不服台灣高等法院台中分院中華民國八十七
年五月二十九日第二審判決（八十七年度上訴字第一一○七號，起訴案號：台灣台中
地方法院檢察署八十六年度偵字第三七一七號），提起上訴，本院判決如左：
    主  文
原判決撤銷，發回台灣高等法院台中分院。
    理  由
本件原判決認定：上訴人甲○○基於意圖營利之概括犯意，自民國八十五年十二月七
日起，陸續在台中縣不詳地點、時間，販賣化學合成麻醉藥品安非他命（以下簡稱安
非他命）予紀文興三次，每次新台幣（下同）二萬元。嗣於八十六年一月三十日二十
二時四十五分許，在台中縣沙鹿鎮○○路百姓公廟前，攜帶安非他命一包（淨重三十
六點五六一克，驗餘重三十六點五五三八克），欲非法販賣安非他命予紀文興時，尚
未成交，經警巡邏發現，紀文興即速將該安非他命丟棄草堆，為警方起出，並扣得安
非他命一包等情。因而撤銷第一審之科刑判決，改判仍論處上訴人連續非法販賣化學
合成麻醉藥品罪刑（累犯，處有期徒刑五年二月），固非無見。
惟查：(一)有罪之判決書事實一欄，為適用法令之依據，應將法院依職權認定與犯罪構
成要件有關之事項，詳記於事實欄，然後於理由內逐一說明其憑以認定之證據，使事
實及理由兩相一致，方為合法。若事實未有此記載，而理由加以說明，為理由失其依
據。如事實有此記載，理由未予說明，則為理由不備，按諸刑事訴訟法第三百七十九
條第十四款規定，其判決當然為違背法令。本件原判決事實欄就上訴人前三次販賣安
非他命之事實部分，僅記載上訴人在不詳地點、時間，販賣安非他命予紀文興三次，
每次販賣二萬元等情。惟就該上訴人究各於何時何地如何販賣安非他命予紀文興三次
，並未詳細調查，在事實欄明白記載，已不足為適用法令之依據。又原判決認定上訴
人有該販賣安非他命予紀文興三次之犯行，係以證人紀文興之證述，為其唯一證據，
上訴人又矢口否認有此部分販賣安非他命之犯行，究竟紀文興此部分之供述有何佐證
可參，其憑信性如何﹖原判決理由未予說明，亦嫌證據上理由不備。(二)次查上訴人於
八十六年一月三十日二十二時四十五分許，在台中縣沙鹿鎮○○路百姓公廟前，攜帶
安非他命一包，欲非法販賣予紀文興時，尚未成交，經警巡邏發現，紀文興即速將該
安非他命丟棄草堆，為警起出，為原判決所認定之事實。然依卷存訴訟資料，證人紀
文興於獲案之初警訊時及第一審審理中陳稱：安非他命是伊向一位綽號「阿輝」購買
的，每次購買一萬元至二萬元等語（偵查卷第十頁、一審卷第二十三頁），如果無訛
，其此部分之供述應於上訴人有利，原判決就此有利上訴人之證述，究竟如何不足採
取，並未在理由內有所說明，已嫌理由不備。又依憑原判決所認定之事實，雙方買賣
既尚未成交，上訴人豈有先將安非他命交付紀文興之理﹖是紀文興丟棄草堆，經警起
出之安非他命，是否即係上訴人欲販賣予紀文興之安非他命，尚待調查釐清。原審就
此未進一步詳查審究明白，期毋枉縱，逕以紀文興所為不利於上訴人之證言，遽為上
訴人不利之論斷，亦嫌速斷，且難昭折服。以上或為上訴意旨，或為本院得依職權調
查之事項，應認原判決有撤銷發回更審之原因。
據上論結，應依刑事訴訟法第三百九十七條、第四百零一條，判決如主文。
中      華      民      國    八十九    年      十      月     十九     日
                              最高法院刑事第四庭
                                  審判長法官  林  增  福
                                        法官  劉  敬  一
                                        法官  楊  商  江
                                        法官  邵  燕  玲
                                        法官  石  木  欽
      右正本證明與原本無異
                                              書  記  官
中      華      民      國    八十九    年      十      月    二十五    日


司法院資訊處製作；財團法人民間司法改革基金會備份。
